臺灣高等法院高雄分院刑事判決　　 94年度上更(二)字第277號
上　訴　人
即　被　告　甲○○
選任辯護人　秦德進律師
　　　　　　許惠珠律師
上列上訴人因違反槍砲彈藥刀械管制條例案件，不服臺灣高雄地
方法院88年度訴字第2225號中華民國89年5 月5 日第一審判決（
起訴案號：臺灣高雄地方法院檢察署88年度偵字第24058 號），
提起上訴，判決後經最高法院第二次發回更審，本院判決如下：
    主  文
原判決關於甲○○部分撤銷。
甲○○無罪。
    理  由
壹、程序方面：
一、
（一）按被告以外之人（包括證人、鑑定人、告訴人、被害人及
      共同被告等）於審判外之陳述雖不符刑事訴訟法第159 條
      之1 至之4 等四條之規定，而經當事人於審判程序同意作
      為證據，法院審酌該言詞陳述或書面陳述作成時之情況，
      認為適當者，亦得為證據；當事人、代理人或辯護人於法
      院調查證據時，知有刑事訴訟法第159 條第1 項不得為證
      據之情形，而未於言詞辯論終結前聲明異議者，視為有前
      項之同意，同法第159 條之5 定有明文。立法意旨在於傳
      聞證據未經當事人之反對詰問予以核實，原則上先予排除
      。惟若當事人已放棄反對詰問權，於審判程序中表明同意
      該等傳聞證據可作為證據；或於言詞辯論終結前未聲明異
      議，基於尊重當事人對傳聞證據之處分權，及證據資料愈
      豐富，愈有助於真實發見之理念，且強化言詞辯論主義，
      使訴訟程序得以順暢進行，上開傳聞證據亦均具有證據能
      力。
（二）本件證人曲小寶、曲梅貞固均曾於警詢中為陳述，其性質
      雖屬傳聞證據，惟其等所為之上開警詢筆錄內容，業經本
      院於審理時予以提示並告以要旨，且各經檢察官、辯護人
      及被告等人表示意見。當事人或辯護人已知上述筆錄乃傳
      聞證據，惟均未於言詞辯論終結前對該等筆錄內容異議，
      依上開規定，其等於警詢中所為之證言已因擬制而具有證
      據能力，本院審酌上開筆錄作成時，較無人情施壓或干擾
      ，亦無不當取供之情形，認為以之作為本案之證據亦屬適
      當，是其等於警詢中之證言自具有證據能力。
二、
（一）按被告以外之人於偵查中向檢察官所為陳述，除顯有不可
      信之情況者外，得為證據，同法第159 條之1 第2 項定有
      明文。偵查中對被告以外之人（包括證人、鑑定人、告訴
      人、被害人及共同被告等）所為之偵查筆錄，或被告以外
      之人向檢察官所提之書面陳述，性質上均屬傳聞證據。惟
      現階段刑事訴訟法規定檢察官代表國家偵查犯罪、實施公
      訴，依法其有訊問被告、證人及鑑定人之權，證人、鑑定
      人且須具結，而實務運作時，檢察官偵查中向被告以外之
      人所取得之陳述，原則上均能遵守法律規定，不致違法取
      供，其可信度極高，職是，被告以外之人前於偵查中已具
      結而為證述，除反對該項供述得具有證據能力之一方，已
      釋明「顯有不可信之情況」之理由外，不宜以該證人未能
      於審判中接受他造之反對詰問為由，即遽指該證人於偵查
      中之陳述不具證據能力。
（二）本件證人曲小寶、曲梅貞於檢察官在偵查中所為之陳述，
      當證人未曾提及檢察官在偵查時有不法取供之情形，反對
      該項供述得具有證據能力之被告，亦未釋明上開供述有顯
      不可信之情況，依上說明，其於偵查中之證言自均具有證
      據能力。
貳、實體方面：
一、公訴意旨略以：上訴人即被告甲○○（下稱被告）自民國87
    年4 月間某日起，在高雄市○○區○○路麒麟大樓與曲梅貞
    同居住處，未經許可，持有具殺傷力且可發射子彈之改造玩
    具手槍（槍枝管制號碼：0000000000，含彈匣1 個）1 把、
    具殺傷力之子彈2 顆及未具殺傷力之玩具金屬空彈殼2 顆。
    旋因需款孔急，為向曲小寶調借新台幣（下同）2 千元，乃
    將上開改造手槍及子彈均交付予曲小寶供作清償擔保，曲小
    寶未經許可收受持有後，復將之藏於高雄縣大寮鄉○○路49
    3 號。嗣於88年9 月27日晚上11時許，為警持台灣高雄地方
    法院檢察署檢察官核發之搜索票，在上開藏置地點查獲，並
    扣得上開具殺傷力且可發射子彈之改造玩具手槍（槍枝管制
    號碼：0000000000，含彈匣1 個）1 把、具殺傷力之子彈2
    顆及未具殺傷力之玩具金屬空彈殼2 顆。因認被告涉有槍砲
    彈藥刀械管制條例第7 條第4 項、第12條第4 項之未經許可
    持有槍、彈罪云云。
二、按「犯罪事實應依證據認定之，無證據不得認定犯罪事實」
    、「不能證明被告犯罪者，應諭知無罪之判決」，刑事訴訟
    法第154 條第2 項、第301 條第1 項分別定有明文。申言之
    ，犯罪事實之認定，應憑證據，如未能發現相當證據，或證
    據不足以證明，自不能以推測或擬制之方法，作為裁判基礎
    （最高法院40年度台上字第86號判例意旨參考）；且認定犯
    罪事實所憑之證據，雖不以直接證據為限，間接證據亦包括
    在內，然而無論直接證據或間接證據，其為訴訟上之證明，
    須於通常一般之人均不致有所懷疑，而得確信其為真實之程
    度者，始得據為有罪之認定，倘其證明尚未達到此一程度，
    而有合理之懷疑存在而無從使事實審法院得有罪之確信時，
    即應由法院為諭知被告無罪之判決（最高法院76年度台上字
    第4986號判例意旨參考）。再者，檢察官對於起訴之犯罪事
    實，仍應負提出證據及說服之實質舉證責任。倘其所提出之
    證據，不足為被告有罪之積極證明，或其指出證明之方法，
    無從說服法院以形成被告有罪之心證，基於無罪推定之原則
    ，自應為被告無罪判決之諭知（最高法院92年度台上字第12
    8 號判例意旨參考）。
三、公訴人認被告涉有前開罪嫌，無非以證人曲小寶、曲梅貞之
    證述內容，並有如事實欄所示之槍彈扣案可佐為其論據。經
    查：
（一）被告自警訊伊始迄至本院本次審理時均堅決否認有上揭持
      有槍彈犯行，辯稱：伊與曲梅貞於87年1 月間即已分手在
      外工作，未再與曲梅貞及曲小寶等人有何接觸，且伊有正
      當工作收入，不可能再向被告曲小寶借錢，曲小寶前後供
      詞不一，曲梅貞之證言不符實情，均不能採信等語。顯知
      被告自始即否認涉有上開犯行。
（二）按槍砲彈藥刀械管制條例第18條第4 項規定：犯本條例之
      罪，於偵查或審判中自白，並供述全部槍砲、彈藥、刀械
      之來源及去向，因而查獲或因而防止重大危害治安事件之
      發生者，減輕或免除其刑。則未經許可持有槍、彈之行為
      人，如供出槍、彈之來源，有可能因而獲邀減免其刑之寬
      典，為擔保其所為不利於其他共同被告之陳述之真實性，
      尤應有足以令人確信其陳述為真實之補強證據，始能資為
      論罪之依據。檢察官認定扣案槍、彈係被告交付證人曲小
      寶持有，係以證人曲小寶及曲梅貞證言為其論據。則證人
      曲小寶供出其持有之槍、彈來源，固無法諉卸自己持有槍
      、彈之罪責，惟其確得因供述該槍、彈來源，而可依上開
      規定減輕其刑（事實上原審亦依上開規定減輕證人曲小寶
      之罪責，有原審88年度訴字第2225號刑事判決在卷可稽。
      ），則證人曲小寶所為不利於被告之陳述，自須無瑕疵可
      指，且應有得以確信為真實之補強證據，始能資為上訴人
      論罪之依據（最高法院61年度台上字第3099號判例意旨參
      考）。
    1.證人曲小寶於警詢時證稱：「該東西是甲○○所有寄放在
      我這裡的」、「甲○○因欠我新台幣2 千元，無錢還我，
      所以才以該槍抵2 千元『轉交』給我」（見警卷第1 至2
      頁）。於檢察官偵查時改證稱：「那是甲○○押在我那邊
      的，因他欠我2 千元，是去年4 月份拿給我的」（見偵卷
      第21頁）。至第一審證稱：「東西是甲○○給我的，因他
      在87年時向我借錢（2 千元）買東西，在87年4 月間於高
      雄市○○路我大姐住的地方拿給我的，他那時與我大姐住
      在一起」、「甲○○是拿錢時就拿手槍及子彈放在我那裡
      做還款之擔保」（見第一審卷第23頁、第58頁背面、第69
      頁）。迄本院本次審理時則結稱：「是事後沒有錢，再用
      系爭槍彈作抵押」等語。其所言關於交槍之原因，究係被
      告向伊借款時即當場交付槍彈質押，抑係事後無錢償還借
      款時，始以槍彈作為欠錢之擔保乙節，前後不符而存有瑕
      疵，已啟人疑竇。
    2.又被告自84年5 月1 日起至87年6 月30日止，均在其胞兄
      王國祥開設之祥輝企業社擔任電焊工程師，每日有2000元
      （每月約6 萬元）之收入，業據證人王國祥於原審結證屬
      實（該筆錄將84年誤載為87年），並有王國祥出具之員工
      在職證明書在卷可考，是其並非毫無收入之人，有無可能
      於87年4 月間向證人曲小寶借用區區之2000元，亦有疑義
      ；況因政府查緝之故，槍彈之市價昂貴，動輒在數萬元以
      上，本件被告與證人曲小寶並不熟稔，竟得以2000元之代
      價即取得該槍彈之占有，亦違常情。此外，復查無被告向
      證人曲小寶借錢，而將槍彈交付予被告之直接證據，則證
      人顯可疑係為邀上開減刑之寬典，始為不利於被告之上開
      證言，其證言尚難信為真實。
（三）本件槍彈係在證人曲梅貞位於高雄縣大寮鄉○○路493 號
      住處所查獲，當時證人曲梅貞於警詢時稱：在伊住處房間
      查扣之槍、彈係曲小寶所有，與伊無關等語（見警卷第3
      頁背面）。至檢察官偵查時改稱：伊與被告…分手後，被
      告打電話給伊，叫伊弟弟把東西歸還，伊問曲小寶到底是
      何物，曲小寶告訴伊是槍、彈，伊才知道等語（見偵卷第
      21頁背面）。於原審則證稱：「我知道槍、彈是被告所有
      ，之前被告是將槍、彈放在高雄市○○區○○路麒麟大廈
      ，被告曾經拿槍指著我說要打我，那是跟被告同居在一起
      的時候」、「我們分手後，被告打電話給我要來搬東西，
      我就將東西整理好放在客廳等被告來搬，另外我也打電話
      給我弟弟叫他來我這裡等，可能是我弟弟趁我不在家時，
      在客廳搜到槍、彈所以將他拿走，所以被告來搬時，發現
      槍、彈不見了，才打電話向我要，要我把東西還給他，我
      問他什麼東西，他說你不要裝蒜，我當時不知道是什麼東
      西，我有打電話給我弟弟，我弟弟告訴我那是槍、彈，我
      弟弟說他已經繳械了」等語（見原審卷第50頁至第51頁）
      。其就該槍、彈如何由曲小寶持有，所陳或為自己之推測
      ，或聽聞自證人曲小寶，與證人曲小寶前揭陳述迥不相同
      ；且其與證人曲小寶係姊弟關係，又曾與被告同居，迄87
      年1 月間2 人始因吵架而後分手（見原審卷第70頁），所
      述自不免偏頗證人曲小寶，而不利於被告，是其所證自不
      足為證人曲小寶所述為真實之補強證據。
（四）再證人即被告之兄王國祥於原審結證稱被告與證人曲梅貞
      於87年1 月間在其工廠吵架分手等語（第一審卷第69頁）
      ，此亦為檢察官所不爭，則衡情被告應無尚於同年4 月間
      ，猶在其與證人曲梅貞同居處所，向證人曲小寶借錢而交
      付槍、彈，或由證人曲小寶從該處客廳搜走該槍彈之理。
（五）綜具上述，足見證人曲小寶、曲梅貞所述前後不符，非無
      瑕疵可指，自不足作為認定被告持有本件槍彈之證據。檢
      察官所舉證明方法，尚有合理之懷疑存在，法院尚無從藉
      之確信被告確實犯有上開犯行，基於無罪推定之原則，被
      告上開被訴犯行即屬不能證明。
四、原審就被告甲○○部分未詳為推求，遽為論罪科刑之判決，
    即有未洽，被告執此聲明上訴，指摘原判決此部分不當，為
    有理由，應由本院將原判決此部分撤銷改判，並為被告無罪
    之判決。
五、據上論結，應依刑事訴訟法第369 條第1 項前段、第364 條
    、第301 第1 項，判決如主文。
本案經檢察官陳新慶到庭執行職務。
中　　華　　民　　國　　94　　年　　11　　月　　30　　日
            刑事第五庭  審判長法  官  曾永宗
                              法  官  任森銓
                              法  官  陳明富
以上正本證明與原本無異。
檢察官如不服本判決應於收受本判決後10日內向本院提出上訴書
狀，其未敘述上訴理由者，並得於提起上訴後10日內向本院補提
理由書狀（均須按他造當事人之人數附繕本）「切勿逕送上級法
院」。
中　　華　　民　　國　　94　　年　　11　　月　　30　　日
                              書記官  魏文常
